臺灣板橋地方法院民事判決　　　　　　　100年度訴字第974號
原???告?台新國際商業銀行股份有限公司
??????????設臺北市○.
法定代理人?蔡榮棟?住同上
??????????送達代收人.
??????????住臺北市○.
被???告?王明華?住臺東縣長.
??????郭唯農?住新北市○.
上列當事人間請求塗銷所有權移轉登記事件，本院判決如下：
    主  文
原告之訴駁回。
訴訟費用由原告負擔。
    事  實  及?理?由
一、按原告之訴，依其所訴之事實，在法律上顯無理由者，法院
    得不經言詞辯論，逕以判決駁回之，民事訴訟法第249 條第
    2 項定有明文。而所謂顯無理由，係指依原告於訴狀內記載
    之事實觀之，在法律上顯然不能獲得勝訴之判決者而言，亦
    有最高法院62年台上字第845 號判例意旨可資參照。
二、原告起訴主張：被告王明華於民國92年9 月30日向原告申請
    卡號0000000000000000號之信用卡貸款，詎自96年4 月11日
    後即繳款逾期不正常，計尚積欠原告新臺幣（下同）254,73
    8 元。然被告王明華竟仍於97年9 月1 日就其所有坐落新北
    市○○區○○段1765號土地（權利範圍待查）及其上建物15
    07建號、門牌號碼新北市○○區○○路191 巷3 號5 樓（權
    利範圍全部）房屋（下稱系爭房地），與被告郭唯農訂立買
    賣契約（下稱系爭買賣），並於同年月16日以買賣為原因將
    系爭房地之所有權移轉登記予被告郭唯農。惟系爭買賣並未
    將系爭房地上原有之抵押權塗銷，亦無債務人之變更，顯不
    符合一般交易慣例，足證被告間上揭買賣暨移轉不動產所有
    權之行為，乃係「通謀虛偽意思表示」之結果。是先位聲明
    爰依民法第87條第1 項、第113 條規定，請求確認被告間系
    爭買賣關係不存在，並代位被告王明華請求被告郭唯農應將
    系爭房地以買賣為原因所為之移轉登記予以塗銷，並回復登
    記於被告王明華名下所有。次者，另由於系爭房地乃係被告
    王明華對原告負欠債務之擔保，參以被告王明華於負債期間
    曾求助於其友人，則被告郭唯農既為其友人，對被告王明華
    之財務狀況應無不知情之理，況被告王明華又仍居住於系爭
    房地內，且抵押權所擔保之債務人仍為被告王明華，有違一
    般交易慣例，可窺知買受人即被告郭唯農並無所有之意思，
    而移轉時點又為被告王明華債務逾期履行困難之後，足見被
    告間顯有脫產之惡意，是原告自亦得依民法第244 條第2 項
    之規定，請求撤銷債害詐權之行為等語，並聲明求為判決：
    (一)先位聲明：(1)確認被告王明華、郭唯農就系爭房地於97年
    9 月1 日所訂立之買賣契約關係不存在。(2)被告郭唯農應就
    系爭房地於97年9 月16日以買賣為原因所為之所有權移轉登
    記予以塗銷，並回復為被告王明華名下所有。(二)備位聲明：
    (1)被告王明華、郭唯農就系爭房地於97年9 月1 日以買賣為
    原因所為債權行為及於97年9 月16日所有權移轉登記之物權
    行為，均應予撤銷。(2)被告郭唯農應將系爭房地於97年9 月
    16日經地政機關以買賣為原因所為之所有權移轉登記予以塗
    銷，並回復登記為被告王明華名下所有。
三、經查，被告郭唯農雖確曾於97年9 月16日，以97年9 月1 日
    之買賣關係為原因，取得系爭房地之所有權移轉登記，惟與
    被告郭唯農為上揭買賣，並將系爭房地於上開時點移轉登記
    與被告郭唯農者，並非係被告王明華，而係訴外人鄭光利，
    蓋被告王明華早於97年3 月25日即業將系爭房地以於97年3
    月11日買賣之原因，辦理所有權移轉登記予訴外人鄭光利所
    有乙節，有系爭房地之異動索引資料在卷可稽，並經本院依
    職權向新北市樹林地政事務所調取有關被告王明華、被告郭
    唯農就系爭房地所為之土地登記申請書及其附件影本各乙份
    查明屬實（見本院調字卷第18頁至第44頁），是堪認原告主
    張被告間有於97年9 月1 日成立系爭買賣契約關係以及於97
    年9 月16日以該買賣為原因，辦理系爭房地所有權移轉登記
    之物權行為云云，顯與事實有悖，自屬無據。依此，被告間
    既並無原告所指稱之系爭買賣債權關係及移轉所有權登記之
    物權行為存在，自無庸再加以審酌渠等所為之買賣行為暨物
    權行為是否係出於通謀虛偽意思表示之結果，抑或係屬侵害
    原告債權之詐害債權行為。故原告起訴主張被告間就系爭房
    地所為之系爭買賣行為與移轉所有權登記之物權行為，或係
    出於通謀虛偽意思表示之結果，或係屬詐害債權之行為，依
    法應屬無效或得撤銷云云，而訴請判決如聲明所示，依上說
    明，既尚難認被告間有何買賣關係或移轉所有權之物權行為
    存在，則原告之訴，依其於訴狀內所載事實觀之，在法律上
    顯然不能獲得勝訴之判決，即原告之訴顯然無理由，揆諸前
    揭判例意旨，爰不經言詞辯論，逕以判決駁回之。
四、據上論結，本件原告之訴顯無理由，依民事訴訟法第249 條
    第2項、第78條規定，判決如主文。
中    華    民    國   100    年    6     月    7     日
                  民事第一庭    法  官  黃若美
以上正本係照原本作成
如對本判決上訴，須於判決送達後20日內向本院提出上訴狀。如
委任律師提起上訴者，應一併繳納上訴審裁判費。
中    華    民    國   100    年    6     月    7     日
                                書記官  高偉庭